臺灣臺北地方法院民事判決　　　　　　100年度重訴字第733號
原　　　告　張世奇
訴訟代理人　高宏文律師
被　　　告　張功奇
上列當事人間請求清償債務事件，本院於民國100年12月27日言
詞辯論終結，判決如下：
    主  文
被告應給付原告新臺幣柒佰萬元，及自民國一百年七月一日起至
清償日止，按週年利率百分之五計算之利息。
訴訟費用由被告負擔。
本判決於原告以新臺幣貳佰伍拾萬元為被告供擔保後，得假執行
。
    事實及理由
一、原告起訴主張：被告於民國86年9月、10月間向臺北市第一
    信用合作社（下稱台北一信）貸款時，邀同原告擔任連帶保
    證人，因兩造為兄弟，故原告勉強同意。依被告借款時出具
    之如附表所載5紙借據所示，被告借貸總金額為900萬元，到
    期日則均為87年6月6日。嗣於借款屆期後因被告無力清償，
    台北一信遂轉向原告請求負連帶保證人責任，原告僅得先於
    87年7月14日代償上開900萬元債務。是依民法第749條之規
    定，原告於上開清償之限度內，自得承受台北一信對被告之
    債權，爰依保證及消費借貸之法律關係提起本案請求。惟考
    量訴訟經濟及被告還款能力，本案中僅為一部請求，暫先求
    命被告返還其中700萬元等語。並聲明：(一)被告應給付原告7
    00萬元，及自起訴狀繕本送達翌日起按年息5%計算之利息；
    (二)願供擔保請准宣告假執行。
二、被告則以：兩造之父母親於80年初，為購買工業用廠房用地
    及興建所需費用，要求兩造各以名下之上開廠房1棟（實際
    所有權人為父母）為擔保品，由被告為貸款人、原告為連帶
    保證人，向台北一信內湖分社貸得2,200萬元。待廠房興建
    完畢後，實際上均由父母管理使用，被告並未因此獲有任何
    利益，故原告主張係經被告商請擔任連帶保證人云云，並非
    事實，被告既未向原告借貸任何金額，何有清償債務之義務
    。且原告在如附表所示5筆共計900萬元借款於87年6月6日屆
    期後，係以出賣父母贈與予伊之上開廠房所得價金清償，並
    非以自己出資償還，現竟請求被告返還700萬元，顯然無據
    等語置辯。並聲明：原告之訴駁回。
三、按保證人向債權人為清償後，於其清償之限度內，承受債權
    人對於主債務人之債權；但不得有害於債權人之利益，民法
    第749條定有明文。次按借用人應於約定期限內，返還與借
    用物種類、品質、數量相同之物，此亦為同法第478條前段
    所明定。準此，本件原告行使保證人代償權是否有據，即應
    探究：(一)被告是否為如附表所示5筆借款之借用人，而應清
    償借款？(二)原告是否已依保證人之身分為被告代償900萬元
    予台北一信，而得受讓該等債權？茲分述如下：
  (一)被告係附表所示5筆借款之借用人：
    被告曾於附表所示日期，以原告為連帶保證人，陸續向台北
    一信（現已改名為大台北商業銀行）借得900萬元，借款到
    期日均為87年6月6日之事實，有被告不爭執真正之借據影本
    5紙及本院依職權向大台北商業銀行函調之約定書、放款明
    細各1份附卷可稽（分見本院司北調卷第6-10頁、重訴卷第3
    6頁、第41頁反面），應堪認定。被告雖辯稱其於78年10月1
    3日與台北一信簽訂上開約定書向該銀行貸款，係基於兩造
    父親之指示所為，且借得款項亦係用於父母之事業，自己並
    未取得分文等語，然按債權債務之主體以締結契約之當事人
    為準，故凡以自己名義結約為債務之負擔者，無論其實際享
    用債權金額之人為何人，當然應由締結契約之當事人負歸償
    之責（最高法院18年台上字第1422號判例意旨參照）。準此
    而言，即使被告係基於與其父張文炳間之委託關係，始以被
    告為借用人辦理系爭貸款，亦僅屬渠二人間之內部關係，除
    其相互間應受該契約之拘束外，於系爭借貸契約之對外關係
    而言，仍應以被告為借用人，並應依所簽訂之約定書及借據
    負借用人之責任；換言之，被告辯稱自己並非真正之借用人
    一節，縱認為真，亦無解於被告對外應負之借用人責任。是
    附表所示各筆借款於87年6月6日屆期後，被告應依借貸契約
    返還本金900萬元予台北一信之事實，堪予認定。
  (二)原告係上開借款之保證人：
    再按無代理權人以代理人之名義所為之法律行為，非經本人
    承認，對於本人不生效力，民法第170條第1項定有明文。被
    告雖自陳上開借據中「連帶保證人」欄內之簽名係由其所代
    簽，且又未能證明曾經原告事前授權，惟依原告經台北一信
    催告後，旋即如數清償，於本件中更以連帶保證人自居，主
    張受讓台北一信對被告之債權等情以觀，足認原告事後已有
    承認此一無權代理行為之意思，至為顯然。是依前揭規定，
    原告主張其係本件借款之保證人，於法亦無不合。
  (三)原告已為被告清償900萬元：
    查原告已於87年7月14日自其世華聯合商業銀行（下稱世華
    銀行）00000000000號帳戶內提領900萬元匯入台北一信放款
    清償專戶內，用以清償如附表所示之5筆借款等事實，為被
    告所不爭，並有世華銀行存款取款憑條、匯出匯款憑條，及
    大台北商業銀行於100年8月31日函覆本院之放款清償專戶交
    易明細等物在卷足佐（分見本院司北調卷第13頁、重訴卷第
    12頁），堪信原告主張自己已代被告清償如附表所示5筆借
    款共計900萬元等情為真。至於原告之資金來源為何，本非
    所問，被告稱原告係以出賣父母贈與之廠房所得價款，並非
    以原告自有資力清償，故不得請求被告返還上開款項云云，
    已顯然無據；況且被告既自承該廠房已經父母贈與予原告，
    則又何能謂其賣得價款並非原告自己之資金？可見被告徒憑
    此情，即否認原告為其代償之事實，顯不足取。
四、綜上所述，原告既已依連帶保證人之身分，於87年7月14日
    給付債權人即台北一信900萬元，以清償被告所欠如附表所
    示之5筆借款債務，依民法第749條之規定，原告自得於上開
    清償之限度內，承受台北一信對被告之借款返還請求權。從
    而，原告依借貸契約之法律關係，請求被告給付700萬元，
    及自起訴狀繕本送達翌日即100年7月1日（見本院司北調字
    第16頁）起至清償日止，按年息5%計算之利息，為有理由，
    應予准許。又原告陳明願供擔保，請准宣告假執行，與民事
    訴訟法第390條第2項之規定並無不合，茲酌定相當擔保金額
    ，併予准許。
五、本件事證已臻明確，兩造其餘攻擊防禦方法及所提證據，核
    與本件判決結果不生影響，爰不另一一論述，併予敘明。
六、訴訟費用負擔之依據：民事訴訟法第78條。
中    華    民    國   100    年    12    月    27    日
                  民事第三庭  審判長法  官  郭美杏
                                    法  官  曾益盛
                                    法  官  吳若萍
以上正本係照原本作成。
如對本判決上訴，須於判決送達後20日內向本院提出上訴狀。如
委任律師提起上訴者，應一併繳納上訴審裁判費。
中    華    民    國   100    年    12    月    27    日
                                    書記官  王妤甄
附表：
┌─┬───┬──────┬────┬──────┬─────┐
│編│借款人│ 連帶保證人 │借款金額│   立據日   │  到期日  │
│號│      │            │        │            │          │
├─┼───┼──────┼────┼──────┼─────┤
│1 │張功奇│   張世奇   │200萬元 │86年9月10日 │87年6月6日│
├─┼───┼──────┼────┼──────┼─────┤
│2 │張功奇│   張世奇   │100萬元 │86年9月27日 │87年6月6日│
├─┼───┼──────┼────┼──────┼─────┤
│3 │張功奇│   張世奇   │200萬元 │86年9月30日 │87年6月6日│
├─┼───┼──────┼────┼──────┼─────┤
│4 │張功奇│   張世奇   │150萬元 │86年10月13日│87年6月6日│
├─┼───┼──────┼────┼──────┼─────┤
│5 │張功奇│   張世奇   │250萬元 │86年10月21日│87年6月6日│
└─┴───┴──────┴────┴──────┴─────┘